臺灣新竹地方法院刑事判決
                                      111年度侵訴字第5號
公  訴  人  臺灣新竹地方檢察署檢察官
被      告  蔡季軒


選任辯護人  林紹源律師
上列被告因妨害性自主案件，經檢察官提起公訴（110年度偵字
第8378號），本院判決如下： 
    主  文
甲○○犯乘機性交罪，處有期徒刑壹年捌月。緩刑肆年，緩刑期間
付保護管束，並應於本案判決確定後壹年內向指定之政府機關、
政府機構、行政法人、社區或其他符合公益目的之機構或團體，
提供陸拾小時之義務勞務。
    事  實
一、甲○○與代號BF000-A110050號女子（真實姓名年籍資料詳卷
    ，下稱甲女）為同校學長學妹關係，且為同一社團成員。緣
    甲女與社團成員連○喆、張○茵、譚○、鄭○富及周○群等人為
    慶祝演出成功，於民國110年4月23日晚上11時許，前往連○
    喆位於新竹市（地址詳卷）之租屋處慶功，甲○○亦於110年4
    月24日凌晨2時30分許抵達上址，並與甲女等人一同飲酒，
    席間共飲用啤酒、梅酒、高粱及威士忌等多種酒類。嗣甲女
    因不勝酒力，遂在連○喆協助下，進入上址2樓房間內休息。
    甲○○見甲女因飲酒後呈現強烈頭暈及全身無力之狀態，竟萌
    乘機性交之犯意，利用甲女不能抗拒之情形，褪下甲女下半
    身衣物，先以手撫摸甲女下體，再以手指插入甲女陰道內，
    復以其陰莖插入甲女陰道內，對甲女乘機性交得逞。甲女於
    清醒後發覺有異報警處理，始查悉上情。
二、案經甲女訴由新竹市警察局移送臺灣新竹地方檢察署檢察官
    偵查起訴。
    理  由
壹、程序部分：
    按被告以外之人於審判外之言詞或書面陳述，除法律有規定
    者外，不得作為證據，刑事訴訟法第159條第1項固有明文；
    惟被告以外之人於審判外之陳述，雖不符同法第159條之1至
    之4規定，而經當事人於審判程序同意作為證據，法院審酌
    該言詞陳述或書面陳述作成時之情況，認為適當者，亦得為
    證據。又當事人、代理人或辯護人於法院調查證據時，知有
    第159條第1項不得為證據之情形，而未於言詞辯論終結前聲
    明異議者，視為有前項之同意，同法第159條之5亦定有明文
    。本件被告甲○○及其辯護人於本院審判程序中，對於本案相
    關證人於警詢、偵訊時之證述暨其他相關具傳聞性質之證據
    資料之證據能力，均表示無意見，且迄於言詞辯論終結前亦
    未聲明異議，本院審酌本案證人之陳述及證據資料作成時之
    情況，核無違法取證或其他瑕疵，認為以之作為證據為適當
    ，是依刑事訴訟法第159條之5規定，前述證人於審判外之陳
    述及相關證據資料，自均得作為證據。
貳、實體部分：
  一、認定犯罪事實所根據的證據及理由
      上開事實，業據被告於本院準備程序及審理時坦承不諱（
      見本院卷第59至64頁、第87至96頁），核與證人甲女於警
      詢、偵訊時之證述情節大致相符（見110年度偵字第8378
      號卷【下稱偵卷】第11至14頁、第80至85頁），且經證人
      連○喆、張○茵、譚○、鄭○富分別於警詢、偵訊時證述明確
      （見偵卷第15至17頁、第19至23頁、第25至27頁、第44至
      45頁、第51至52頁、第104至107頁），並有證人甲女手繪
      現場圖、童綜合醫療財團法人童綜合醫院110年11月10日
      童醫字第1100001638號函、心理衡鑑報告單、國立清華大
      學110年11月16日清諮商中心字第1109007634號函、受理
      疑似性侵害事件驗傷診斷書各1份、現場照片6張附卷可憑
      （見偵卷第32頁、第34至37頁、第91至99頁、彌封袋）。
      是認被告之自白，應與事實相符，堪予採信。本件事證明
      確，被告犯行堪以認定，應依法論科。
  二、論罪科刑
（一）按對於男女利用其精神、身體障礙、心智缺陷或其他相類
      之情形，不能或不知抗拒而為性交者，為乘機性交罪，刑
      法第225條第1項定有明文。所謂相類之情形，係指被害人
      雖非精神、身體障礙、心智缺陷，但受性交時，因昏暈、
      酣眠、泥醉等相類之情形，致無同意性交之理解，或無抗
      拒性交之能力而言（最高法院73年度台上字第2526號、96
      年度台上字第4376號判決意旨參照）。次按，刑法第221
      條第1項之強制性交罪與同法第225條第1項之乘機性交罪
      ，其主要區別在於犯人是否施用強制力及被害人不能抗拒
      之原因如何造成，為其判別之標準。如被害人不能抗拒之
      原因，為犯人所故意造成者，應成立強制性交罪，如被害
      人不能抗拒之原因，非出於犯人所為，且無共犯關係之情
      形，僅於被害人心神喪失或其他相類之情形不能抗拒時，
      犯人乘此時機以行性交行為者，則應依乘機性交罪論處（
      最高法院71年台上字第1562號判例意旨參照）。本案被告
      係乘證人甲女飲酒後呈現強烈頭暈及全身無力狀態之時，
      為上開性交行為，而證人甲女不能抗拒之情形，係其自行
      飲酒所致，並非被告以故意行為造成。是核被告所為，係
      犯刑法第225條第1項之乘機性交罪。　　　
（二）被告上開所為，均係以乘機性交之犯意對證人甲女實施性
      侵害，其先以手撫摸證人甲女下體，再以手指插入證人甲
      女陰道內，復以其陰莖插入證人甲女陰道內，其乘機猥褻
      行為係乘機性交之前置階段行為，應為乘機性交行為所吸
      收，無從割裂為2罪分別評價論罪。又按，數行為於同時
      同地或密切接近之時地實施，侵害同一之法益，各行為之
      獨立性極為薄弱，依一般社會健全觀念在時間差距上，難
      以強行分開，在刑法評價上，以視為數個舉動之接續施行
      ，合為包括之一行為予以評價，較為合理，即透過對於同
      一法益之同種類侵害行為繼續不間斷之實行，業已稀釋個
      別行為之獨立性，致使刑法評價時將之視為單一、整體之
      犯罪行為，而應論以接續犯，最高法院86年台上字第3295
      號判例意旨可資參照。查被告先後以手指插入證人甲女陰
      道內，及以其陰莖插入證人甲女陰道內之行為，均係基於
      對證人甲女為乘機性交之單一目的，而於密切接近之時地
      實施，侵害同一法益，且依一般社會健全觀念，其各行為
      之獨立性極為薄弱，應論以接續犯。
（三）按法院於面對不分犯罪情節如何，概以重刑為法定刑者，
      於有情輕法重之情形時，在裁判時本有刑法第59條酌量減
      輕其刑規定之適用，以避免過嚴之刑罰（司法院大法官會
      議釋字第263號解釋意旨參照），亦即法院為避免刑罰過
      於嚴苛，於情輕法重之情況下，應合目的性裁量而有適用
      刑法第59條酌量減輕被告刑度之義務。又刑法第59條規定
      犯罪之情狀顯可憫恕者，得酌量減輕其刑，其所謂「犯罪
      之情狀」，與同法第57條規定科刑時應審酌之一切情狀，
      並非有截然不同之領域，於裁判上酌減其刑時，應就犯罪
      一切情狀（包括第57條所列舉之10款事項），予以全盤考
      量，審酌其犯罪有無顯可憫恕之事由，即有無特殊之原因
      與環境，在客觀上足以引起一般同情，以及宣告法定最低
      度刑，是否猶嫌過重等等，資為判斷，且適用刑法第59條
      酌量減輕其刑時，並不排除同法第57條所列舉10款事由之
      審酌（最高法院70年度第6次刑事庭會議決議、95年度台
      上字第6157號、100年度台上字第2855號、第3301號判決
      意旨參照）。另按，乘機性交之人，其原因動機各人不一
      ，犯罪情節未必盡同，其行為所造成危害社會之程度自屬
      有異，法律科處此類犯罪，所設之法定最低本刑卻同為3
      年以上有期徒刑，不可謂不重。於此情形，倘依其情狀處
      以相當之有期徒刑，即足以懲儆，並可達防衛社會之目的
      者，自非不可依客觀之犯行與主觀之惡性二者加以考量其
      情狀，是否有可憫恕之處，適用刑法第59條之規定酌量減
      輕其刑，期使個案裁判之量刑，能斟酌至當，符合比例原
      則。查被告未曾有任何刑事前科紀錄，素行尚稱良好，顯
      非惡性重大之人，又被告以上揭方式對證人甲女為乘機性
      交之犯行，雖有不當，然考量其所為要與其他加諸暴力強
      制或脅迫、恐嚇、催眠術手段等情節有別，且被告已與證
      人甲女達成和解，證人甲女亦表達不追究願意原諒被告之
      意，再衡酌被告業已對自己被疑為犯罪之事實自白，態度
      良好，對於刑事妥速審判法所要求之促進訴訟功能頗有助
      益，是本院認被告犯罪情節與其所犯法定刑相較，實有「
      情輕法重」之憾，另參照司法院大法官會議釋字第263號
      解釋之意旨，並依被告客觀之犯行與主觀之惡性二者加以
      考量，本院審酌再三，認客觀上足以引起社會上一般人之
      同情，顯有堪資憫恕之處，因而認縱處以法定最低刑度猶
      嫌過重，爰依刑法第59條之規定，就被告所為乘機性交之
      犯行，酌量減輕其刑。
（四）爰審酌被告為滿足一己之私慾，竟利用證人甲女飲酒後呈
      現強烈頭暈及全身無力狀態不能抗拒之時乘機為性交，顯
      不尊重他人之性自主決定權及身體控制權，所為造成證人
      甲女身心不可抹滅之傷痛，影響證人甲女之人格發展及健
      全心理，亦破壞男女正常交往之常態及社會善良風氣，殊
      值譴責，惟念被告犯後終能坦承犯行，尚知悔悟，且與證
      人甲女達成和解，證人甲女亦表達不追究願意原諒被告之
      意，兼衡被告有音樂製作之工作，暨其犯罪之動機、目的
      、手段、品行、生活狀況、智識程度為大學畢業等一切情
      狀，量處如主文所示之刑，以資懲儆。
（五）被告未曾因故意犯罪受有期徒刑以上刑之宣告，有臺灣高
      等法院被告前案紀錄表1份在卷足按，其因一時失慮致罹
      刑章，於本院準備程序及審理時均坦承犯行，並與證人甲
      女達成和解，堪認頗有悔意，經此次偵審程序，當知所警
      惕，信無再犯之虞，復考量證人甲女亦表達不追究願意原
      諒被告之意，是本院認被告本件所受宣告之刑，以暫不執
      行為適當，爰依刑法第74條第1項第1款之規定，併予宣告
      緩刑4年，以勵自新。然被告上開乘機性交犯行對於被害
      人之身心造成一定程度之負面影響，為具體使被告得確切
      知悉其所為之負面影響，促使其日後知曉尊重女性之身體
      自主權，更加重視法規範秩序、強化法治觀念，敦促被告
      確實惕勵改過，並使被告能以義務勞動方式彌補其犯罪所
      生損害等考量，本院認應課予一定條件之緩刑負擔，令其
      能從中深切記取教訓，並督促時時警惕，爰併依刑法第74
      條第2項第5款之規定，諭知被告於判決確定後1年內，向
      執行檢察官指定之政府機關、政府機構、行政法人、社區
      或其他符合公益目的之機構或團體，提供60小時之義務勞
      務，以期符合本件緩刑目的（若被告不履行負擔，且情節
      重大足認原宣告之緩刑難收其預期效果，而有執行刑罰之
      必要者，依刑法第75條之1第1項第4款之規定，得撤銷其
      宣告），另被告所犯乘機性交罪，係刑法第91條之1所列
      之罪，爰併依刑法第93條第1項第1款、第2款之規定，宣
      告於緩刑期間付保護管束，俾由地方檢察署之觀護人予以
      適當之督促，以觀後效。
據上論斷，應依刑事訴訟法第299條第1項前段，判決如主文。
本案經檢察官周文如提起公訴，檢察官葉益發到庭執行職務。
中　　華　　民　　國　　111 　年　　10　　月　　5 　　日
              刑事第七庭審判長法  官  馮俊郎
                              法  官  王榮賓
                              法  官  王子謙
以上正本證明與原本無異。
如不服本判決應於收受本判決後20日內向本院提出上訴書狀，上
訴書狀應敘述具體理由。上訴書狀未敘述上訴理由者，應於上訴
期間屆滿後20日內補提理由書狀於本院(均須按他造當事人之人
數附繕本 )「切勿逕送上級法院」。 
中　　華　　民　　國　　111 　年　　10　　月　　5 　　日
                              書記官  廖宜君
附錄本案論罪科刑法條全文：
刑法第225條
對於男女利用其精神、身體障礙、心智缺陷或其他相類之情形，
不能或不知抗拒而為性交者，處三年以上十年以下有期徒刑。
對於男女利用其精神、身體障礙、心智缺陷或其他相類之情形，
不能或不知抗拒而為猥褻之行為者，處六月以上五年以下有期徒
刑。
第一項之未遂犯罰之。